臺灣高等法院刑事判決　　　　　　　　96年度上易字第1696號
上　訴　人
即　被　告　庚○○
選任辯護人　吳仲立律師
上列上訴人因竊盜案件，不服臺灣宜蘭地方法院96年度易字第20
0 號，中華民國96年6 月15日第一審判決（起訴案號：臺灣宜蘭
地方法院檢察署94年度偵字第3146號），提起上訴，本院判決如
下：
    主  文
原判決撤銷。
庚○○竊盜，處有期徒刑貳月，如易科罰金，以銀元參佰元即新
臺幣玖佰元折算壹日，減為有期徒刑壹月，如易科罰金，以銀元
參佰元即新臺幣玖佰元折算壹日。
    事  實
一、庚○○意圖為自己不法之所有，於民國（下同）94年10月19
    日，在中華民國所有，而由財政部國有財產局所管理之宜蘭
    縣三星鄉○○○段八王圍小段197 之1 地號，面積為0.1667
    公頃之土地（以下簡稱：系爭土地）上，利用不知情之挖土
    機及貨運車司機，盜採共計約一貨運車之土石。嗣於同年月
    20日上午警方接獲民眾報案後，於同日上午9 時20分許趕抵
    現場，並發現有土石遭盜採之現象，始知上情。
二、案經宜蘭縣警察局三星分局報由臺灣宜蘭地方法院檢察署檢
    察官偵查起訴。
    理  由
壹、程序方面：
一、按被告以外之人於審判外之陳述，雖不符刑事訴訟法第159
    條之1 至第159 條之4 之規定，而經當事人於審判程序同意
    作為證據，法院審酌該言詞陳述或書面陳述作成時之情況，
    認為適當者，亦得為證據；當事人、代理人或辯護人於法院
    調查證據時，知有刑事訴訟法第159 條第1 項不得為證據之
    情形，而未於言詞辯論終結前聲明異議者，視為有前項之同
    意，刑事訴訟法第159 條之1 、第159 條之5 第1 項、第2
    項分別定有明文。經查，本判決下列所引用之被告以外之人
    於審判外之陳述或非供述證據，檢察官、被告及辯護人於原
    審及本院言詞辯論終結前均未聲明異議，本院審酌上開證據
    資料製作時較無人情施壓或干擾，亦無不當取供，及證明力
    明顯過低之瑕疵，認以之作為證據應屬適當，故揆諸前開規
    定，認前揭證據資料有證據能力，合先敘明。
貳、實體方面：
一、訊據被告庚○○矢口否認涉有竊盜犯行，辯稱：伊於94年3
    月間，向國有財產局申請租用系爭土地，國有財產局先核准
    租伊6 分多之地，其餘部分土地，國有財產局尚未核准，又
    國有財產局於94年5 月5 日發函要伊把原本堆放在系爭土地
    之砂石、機具先行清除，否則不再核准伊承租其餘土地，所
    以伊才找丁○○來清除該地上面的雜草、雜木，惟伊並無在
    該地盜挖砂石云云。惟查：
（一）據證人丙○○於偵查中證稱：伊總共到現場2 次，第1 次
      （應為94年10月19日）去時，是在下午3 、4 時許，有看
      到2 部挖土機及1 部貨運車，當時該2 部挖土機都在作業
      ，有將地上挖起來的東西放在貨運車上。隔日（即94年10
      月20日）上午8 時，其又至現場，看到2 部挖土機在該處
      挖土，但此次未見貨車。伊第1 次去現場看時，有看到被
      告及其妻在工地之出入口看工人在挖土，伊看見現場所挖
      的並非之前已堆置之砂石，因現場已被挖了一大坑，他們
      是往下挖的，第2 天伊到現場看過後，即打電話向警方報
      案等語（見偵查卷第61頁）；於本院審理時復為相同之證
      述（見本院卷第101 頁反面至第103 頁）。又證人丙○○
      於警詢時雖證稱：伊第1 次去現場時係94年10月18日云云
      （見警詢卷第19頁），惟於偵查中及本院審理時均證稱：
      於第1 次赴現場查看後，第2 天再到現場，又發現挖土機
      時，即報警處理等語（見偵查卷第61頁；本院卷第102 頁
      及其反面），堪認被告盜採砂石之正確時間應為94年10月
      19 日 。再證人即財政部國有財產局臺灣北區辦事處宜蘭
      分處第一股技佐乙○○於偵查中亦證稱：伊於94年10月20
      日有至案發現場，伊看到未出租給被告之197 之1 地號土
      地上有怪手在作業，且地上有向下挖之坑洞，伊不認為當
      天看到向下挖取的部分是要清除雜草及雜木，如果只是單
      純要清除雜草及雜木，高度應該要與路面等高，才方便耕
      作，但當時系爭土地之高度並非與路面等高，反而是向下
      挖等語（見偵查卷第68頁、第69頁），並提出拍攝現場遭
      盜挖土石之照片6 幀附卷可憑（見偵查卷第71頁至第73頁
      ）。再經本院向財政部國有財產局臺灣北區辦事處宜蘭分
      處函查出租系爭土地予被告時（即93年3 月25日）與本件
      查獲時（即94年10月20日）所攝之照片予以比對，系爭土
      地砂石輸送機下方之土地有明顯被開挖之痕跡（見本院卷
      第82頁下方、第83頁上方、第84頁出租時之照片；第87頁
      、第89頁下方、90頁下方、91頁查獲時之照片），足證被
      告確有在系爭土地往下挖取砂石之事實。此外，復經財政
      部國有財產局臺灣北區辦事處宜蘭分處會同宜蘭縣政府、
      宜蘭縣警察局三星分局派員會勘；及臺灣宜蘭地方法院檢
      察署檢察事務官會同被告、財政部國有財產局臺灣北區辦
      事處、宜蘭縣警察局三星分局及宜蘭縣羅東地政事務所派
      員勘驗明確，並分別製有會勘紀錄（見警詢卷第30頁）、
      勘驗筆錄、複丈成果圖及照片7 幀在卷可稽（見偵查卷第
      49頁、第51頁、第53頁至第56頁）
（二）被告雖辯稱：係國有財產局發函要求伊清除地上之堆置物
      ，故僱請丁○○來清除該地上面的雜草、雜木，並非盜採
      砂石云云。惟據證人丁○○於警詢中陳稱：系爭土地及14
      77地號周邊土地，其僱請己○○、戊○○、甲○○駕駛挖
      土機，於94年10月20日上午8 時開始僱請等語（見警詢卷
      第5 頁）；於偵查復陳稱：於94年10月20日有找3 人開怪
      手至系爭土地上整地，但之前系爭土地上挖取砂石之怪手
      及砂石車非其找的等語（見偵查卷第88頁、第89頁），是
      依證人丁○○之證言，僅能證明被告係於94年10月20日僱
      請丁○○，再由丁○○僱請己○○、戊○○、甲○○駕駛
      挖土機清除該地上面的雜草、雜木之事實。惟系爭土地上
      之砂石在94年10月20日被查獲前即已遭挖採，業如前述，
      是證人丁○○之證述，尚不足為被告有利之認定。
（三）綜上所述，被告所辯均屬畏罪卸責之詞，不足採信。本件
      事證明確，被告犯行洵堪認定，應依法論科。
二、被告於行為後，刑法及刑法施行法業於94年2 月2 日經總統
    修正公布，並自95年7 月1 日施行（下稱修正後刑法），是
    參酌最高法院95年5 月23日刑事庭第8 次會議決議，修正後
    刑法第2 條第1 項之規定，係規範行為後法律變更所生新舊
    法律比較適用之準據法，於修正後刑法施行後，應適用修正
    後刑法第2 條第1 項之規定，為「從舊從輕」之比較。關於
    罰金刑部分，修正前刑法第33條第5 款規定：「罰金：1 元
    （銀元）以上。」修正後刑法第33條第5 款規定：「罰金：
    新臺幣1,000 元以上，以百元計算之。」修正後刑法第33條
    第5 款所定罰金刑最低數額，較之修正前提高，自以修正前
    刑法第33條第5 款規定，較有利於被告。
三、核被告之所為，係犯刑法第320 條第1 項之竊盜罪。被告利
    用不知情之挖土機及貨運車司機盜採砂石，為間接正犯。至
    公訴意旨雖認被告自94年10月間起，即開始盜採砂石云云，
    惟除被告於94年10月19日之竊盜行為有目擊證人丙○○可以
    證明外，公訴人所指其餘時間之竊盜行為，均無任何證據可
    資證明，然公訴人認此部分行為與前揭論罪科刑部分有修正
    前刑法上之連續犯之裁判上一罪之關係，爰不另為無罪之諭
    知，附此敘明。再公訴人雖以證人乙○○於偵查中之證詞認
    被告盜採砂石之數量約有1,000 立方公尺云云，然上開數量
    顯非短時間（即94年10月19日1 日間）可以挖掘，亦不能排
    除被告以外之他人亦可能會至系爭土地盜採砂石，再依證人
    丙○○前揭所證，伊於94年10月19日赴現場探查時僅見2 部
    挖土機及1 輛貨運車在現場作業，基於「罪疑利益歸於被告
    之原則」，應認被告僅於94年10月19日盜取1 貨運車之土石
    ，併予說明。
四、原審認被告罪證明確，予以論罪科刑，固非無見。惟查：（
    一）原判決認被告自94年10月間起即有盜採砂石之竊盜犯行
    ，且盜採砂石之數量共計約1,000 立方公尺，與本院認定不
    同，自有不合。（二）被告行為後，刑法部分條文於94年2
    月2 日修正公布，於95年7 月1 日施行，被告所犯刑法第32
    0 條第1 項之竊盜有罰金刑之規定，原審未就修正前後刑法
    第33條第5 款之罰金刑最低額部分予以比較適用，且未引用
    刑法第2 條第1 項前段之規定，亦有不當。（三）中華民國
    96年罪犯減刑條例業於96年7 月4 日經總統公布，並於同年
    月16日施行，被告係於96年4 月24日以前犯罪，符合該條例
    第2 條第1 項第3 款之規定，應予以減刑，原審未及審酌，
    同有未洽。被告上訴意旨，仍執前詞否認犯罪，固無理由，
    然原判決既有上開可議之處，自應由本院將原判決予以撤銷
    改判。爰審酌被告犯罪之動機、目的、手段、對國有財產所
    生之危害，與犯罪後仍飾詞圖辯，態度不佳等一切情狀，量
    處有期徒刑2 月，並依中華民國96年罪犯減刑條例減為1 月
    。再被告行為後，刑法第41條關於易科罰金之規定業於94年
    2 月2 日修正公布，95年7 月1 日起施行。依修正後刑法第
    2 條第1 項規定，行為後法律有變更者，適用行為時之法律
    ，但行為後之法律有利於行為人者，適用最有利於行為人之
    法律。依修正前罰金罰鍰提高標準條例第2 條前段（現已刪
    除）規定，就其原定數額提高為100 倍折算1 日，即被告行
    為時之易科罰金折算標準，以銀元300 元即新台幣900 元折
    算1 日，然修正後之刑法第41條第1 項前段則規定「犯最重
    本刑為5 年以下有期徒刑以下之刑之罪，而受6 個月以下有
    期徒刑或拘役之宣告者，得以新臺幣1,000 元、2,000 元或
    3,000 元折算1 日，易科罰金。」比較修正前後易科罰金之
    折算標準，以修正前規定較有利於被告，爰依修正前刑法第
    41條第1 項之規定諭知易科罰金之折算標準，以示懲儆。
五、據上論斷，應依刑事訴訟法第369 條第1 項前段、第364 條
    、第299 條第1 項前段，刑法第2 條第1 項前段、第320 條
    第1 項、修正前刑法第41條第1 項前段，刑法施行法第1條
    之1 ，修正前罰金罰鍰提高標準條例第2 條，現行法規所定
    貨幣單位折算新臺幣條例第2 條，中華民國96年罪犯減刑條
    例第2 條第1 項第3 款、第7 條，判決如主文。
本案經檢察官陳國鳴到庭執行職務。
中　　華　　民　　國　　96　　年　　11　　月　　15　　日
 　　　　      　 刑事第一庭審判長法　官　蔡長溪
                                  法　官　陳春秋
                                  法　官　謝靜恒
以上正本證明與原本無異。
不得上訴。
                                  書記官  陳珮茹
中　　華　　民　　國　　96　　年　　11　　月　　15　　日
附錄：本案論罪科刑法條全文
刑法第320條第1項
意圖為自己或第三人不法之所有，而竊取他人之動產者，為竊盜
罪，處五年以下有期徒刑、拘役或五百元以下罰金。
